臺灣士林地方法院行政訴訟判決　
111年度交字第259號
原      告  李翠玲  
被      告  臺北市交通事件裁決所

代  表  人  蘇福智  
上列當事人間交通裁決事件，原告不服被告民國111年7月22日北
市裁催字第22-ZAA327910號裁決，提起行政訴訟，本院判決如下
：
    主  文
原告之訴駁回。
訴訟費用新臺幣參佰元由原告負擔。
    事實及理由
一、程序事項：本件係因原告不服被告民國111年7月22日北市裁
    催字第22-ZAA327910號違反道路交通管理事件裁決書（下稱
    原處分），裁處罰鍰新臺幣（下同）3,000元，提起行政訴
    訟，經核屬行政訴訟法第237 條之1 第1 項第1 款規定之交
    通裁決事件，爰依同法第237 條之7 規定，不經言詞辯論，
    逕為判決。
二、爭訟概要：原告駕駛其所有2267-T2號自用小客車（下稱系
    爭車輛）於111年5月20日12時05分許，在國道1號北向25.2
    公里(臺北入口匝道)處，因「汽車行駛於高速公路汽車駕駛
    人未依規定繫安全帶（一人）」之違規事實，經內政部警政
    署國道公路警察局（下稱舉發機關）第一公路警察大隊（下
    稱舉發機關）員警製單舉發，有國道警交字第ZAA327910號
    舉發違反道路交通管理事件通知單可稽（下稱系爭舉發通知
    單，見本院卷第97頁），嗣經被告以原告有前揭違規事實，
    而依道路交通管理處罰條例第31條第2項規定，以原處分對
    原告為裁罰，原告於111年8月18日提起本件行政訴訟。
三、原告主張：
　㈠伊於111年5月20日行駛北上高速公路，當日確有繫安全帶，
    下方腰腹位置係緊扣狀態，惟由於上方之安全帶會壓迫胸口
    造成胸悶不適，故將安全帶調整在腋下（心臟下方），伊常
    行駛高速公路，長途駕車以身體狀況安適為首要，長年來均
    未因此發生交通事故。
　㈡依常理，幼兒乘坐汽車時，不能適用成人之安全帶，因此有
    為其設計之安全座椅，成人座椅安全帶亦無法一概適用所有
    高矮身形使用，因此法規亦規定「肩部安全帶固定位置應依
    個人調整」本人或容有不合「置手臂上端以上」之原則，但
    係因個人身心健康進行調整，若因安全帶造成身體不適，將
    影響行車交通。另伊除腰部，腋下也有安全帶，執勤員警未
    親自攔車確認，以照片舉發，令人難以接受等語。並聲明：
    原處分撤銷。
四、被告答辯：
　㈠案據舉發機關查復略以：本案係舉發機關執勤員警於111年5
    月20日12時5分，在國道1號北向25.2公里(臺北入口匝道)處
    ，目睹系爭車輛駕駛人未依規定繫安全帶違規，當場以科學
    儀器攝影存證後，依法填製第ZAA000000 號違規通知單逕行
    舉發。依據汽車駕駛人及乘客繫安全帶實施及宣導辦法（下
    稱宣導辦法）第3 條第1項第3款：「安全帶之帶扣應確實緊
    扣，安全帶無扭曲或反轉，鬆緊度保持適宜；腰部安全帶置
    於腰部以下，肩部安全帶固定位置應依個人調整，避免安全
    帶纏繞經過頸部，且應置手臂上端以上。」，系爭車輛違規
    屬實，舉發機關依事實舉發並無不當。此有舉發機關111年6
    月17日國道警一交字第1110403833號函及採證照片在卷可稽
    。是被告依道路交通管理處罰條例第31 條第2項裁罰，並無
    違法情事等語。並聲明：原告之訴駁回。
五、本院之判斷：
　㈠按「汽車行駛於道路上，其駕駛人、前座或小型車後座乘客
    未依規定繫安全帶者，處駕駛人新臺幣一千五百元罰鍰。…
    」、「汽車行駛於高速公路或快速公路違反前項規定者，處
    駕駛人新臺幣三千元以上六千元以下罰鍰。…」，道路交通
    管理處罰條例第31條第1 項前段、第2項前段定有明文。再
    按「行車前應注意之事項，依下列規定：. . . 五、駕駛人
    、前座、小型車後座及大客車車廂為部分或全部無車頂區域
    之乘客均應繫妥安全帶。…」，道路交通安全規則第89條第1
    項第5款定有明文。另按「汽車行駛於道路上，其汽車駕駛
    人、前座或小型車後座乘客，應依下列規定使用安全帶：…
    三、安全帶之帶扣應確實緊扣，安全帶無扭曲或反轉，鬆緊
    度保持適宜；腰部安全帶置於腰部以下，肩部安全帶固定位
    置應依個人調整，避免安全帶纏繞經過頸部，且應置手臂上
    端以上。…」，宣導辦法第3條第3款定有明文。爰此，汽車
    駕駛人應依上開宣導辦法規定正確繫掛安全帶之方法繫上安
    全帶，始符合前開規定。
　㈡經查，原告駕駛系爭車輛，於前揭時、地，因未繫安全帶，
    經舉發機關員警以科學儀器照相舉發之情事，有舉發機關11
    1年6月17日國道警一交字第1110403833號函、採證照片、汽
    車車籍查詢資料可稽（見本院卷第58至62、70頁）。是足認
    原告於前揭時、地，駕駛系爭車輛時，有「汽車行駛於高速
    公路前座乘客未依規定繫安全帶（一人）」之違規事實，應
    堪認定。
　㈢原告主張伊有繫安全帶，安全帶未置係因個人因素進行調整
    ，未有「未依規定繫安全帶」之情事，況安全帶對人身之保
    護作用外，亦會造成人身傷害，而其因血壓值異於常人，為
    免於肩部安全帶對心臟之負壓而不應依上開方式繫安全帶云
    云。惟按道路交通管理處罰條例第31條第2項所規範之「未
    依規定繫安全帶」，自包含「完全未繫安全帶」及「未依宣
    導辦法之規定繫妥安全帶」，是以自應為一般用路駕駛人所
    共同遵守。經查本件採證照片，原告上半身及肩膀前方，均
    未有安全帶或類似之陰影存在，實難認有原告所稱之「有繫
    安全帶」之情事。再者，縱如原告所述，其將安全帶繫於腋
    下，仍非屬前揭宣導辦法之規定繫妥肩部部位之安全帶，而
    有本件違規事實無訛。而前揭宣導辦法有關正確繫安全帶之
    方式亦經政府宣導多年，而規定駕駛人須繫安全帶之目的係
    因「安全帶一端乃係從駕駛座旁A柱之上方將安全帶往駕駛
    人之右肩部脅下越過胸口至臀部保護肋骨部位，另一段則並
    越過駕駛人臀部兩側用以保護骨盆部位」，此一繫安全帶之
    方式係為維護駕駛人生命安全所規定，亦為一般車輛使用人
    所得知悉，原告既為考領汽車駕駛執照之合格駕駛人，此交
    通安全規範乃一般駕駛人之通常知識，其任意不予遵守，主
    觀上當得認具可非難性及可歸責性，自應擔負違反此一行政
    法上義務之責。
　㈣末按宣導辦法第5條第1項雖規定「汽車駕駛人、前座乘客、
    小型車後座乘客或大型車乘載之4歲以上乘客有下列情形者
    ，得不適用第3條之規定：一、經醫療機關證明無法繫安全
    帶者」。原告於駕駛系爭車輛前若因其所主張之身體狀況有
    無法正確繫安全帶之情事，自應依前揭規定取得醫療機關之
    證明，始得為免責之依據。是以其於未取得醫療相關之證明
    前，若有因長時間駕駛車輛而須以正確方式繫安全帶，致身
    體不適之情事，即應避免長時間駕駛車輛，或先尋求相關醫
    療協助，以免於駕駛途中致生自己或他人之危險，而非以「
    身體不適」或「安全帶亦會造成人身傷害」為由，任意不予
    遵守前開繫安全帶之規定。
　㈤原告主張員警僅以照片舉發，未當場攔查，舉發不合法云云
    。按「汽車駕駛人之行為有下列情形之一，當場不能或不宜
    攔截製單舉發者，得逕行舉發：... 七、經以科學儀器取得
    證據資料證明其行為違規。」、「前項第七款之科學儀器應
    採固定式，並定期於網站公布其設置地點。但汽車駕駛人之
    行為屬下列情形之一者，不在此限：... 十、汽車駕駛人或
    乘客未依規定繫安全帶。」，道路交通管理處罰條例第7 條
    之2第1項第7款、第2項第10款亦有明文。經查，舉發員警考
    量系爭車輛行駛於高速公路之車速等情，認不宜攔截製單舉
    發，故以科學儀器採證後逕行舉發，並無違誤，原告主張員
    警並未當場攔停云云，無從為對其有利之認定。 
六、綜上所述，原告於前揭時、地，確有「汽車行駛於高速公路
    前座乘客未依規定繫安全帶（一人）」之違規事實，被告以
    原處分裁罰，核無違誤，原告訴請撤銷原處分，為無理由，
    應予駁回。
七、本件第一審裁判費為300元，應由原告負擔，爰確定第一審
    訴訟費用額如主文第2項所示。
中　　華　　民　　國　　111 　年　　10　　月　　13　　日
　　　　　　　　　行政訴訟庭　法　官　徐文瑞
上為正本係照原本作成。
如不服本判決，應於判決送達後20日內，向本院提出上訴狀並表
明上訴理由（原判決所違背之法令及其具體內容或依訴訟資料可
認為原判決有違背法令之具體事實），其未載明上訴理由者，應
於提出上訴後 20 日內向本院補提理由書（上訴狀及上訴理由書
均須按他造人數附繕本，如未按期補提上訴理由書，則逕予駁回
上訴），並應繳納上訴裁判費新臺幣 750 元。
中　　華　　民　　國　　111 　年　　10　　月　　13　　日
　　　　　　　　　　　　　　　書記官　朱亮彰